【裁判字號】    95,重訴,670
【裁判日期】    951220
【裁判案由】    侵權行為損害賠償
【裁判全文】
臺灣臺北地方法院民事判決             95年度重訴字第670號
原      告  中興商業銀行股份有限公司
法定代理人  乙○○
訴訟代理人  洪銘微    律師
被      告  甲○○
                      (現因案於臺灣桃園女子監獄執行中）
當事人間請求侵權行為損害賠償事件，原告提起刑事附帶民事訴
訟，經本院刑事庭（92重附民字第79號)移送前來，本院於中華
民國95年12月7日言詞辯論終結，判決如下：
    主      文
被告應給付原告新臺幣陸仟貳佰拾捌萬壹仟壹佰拾肆元及自
民國九十二年七月十七日起至清償日止，按年息百分之五計算之
利息。
訴訟費用由被告負擔。
本判決於原告以新臺幣貳仟零捌拾萬元為被告供擔保後，得假執
行。
    事實及理由
一、原告中興商業銀行股份有限公司提起本件附帶民事訴訟時之
    法定代理人為楊照，嗣變更為乙○○，有原告公司之變更登
    記表在卷可稽，並由其於民國92年11月28日具狀聲明承受訴
    訟，本院刑事庭亦送達該書狀予被告，有送達證書在卷可稽
    ，其聲明承受訴訟，依法並無不符，合先敘明。
二、原告起訴主張：被告甲○○與原任原告新莊分行之訴外人張
    盛枝、大鴻國際貨櫃股份有限公司（以下簡稱大三鴻公司）
    副總經理簡維斌、陳金龍、朱世華等人共同基於意圖為自己
    不法所有之概括犯意聯絡，由簡維斌、甲○○、谷麗娟、陳
    文煌、龍飛等人對外招攬並未實際任職大三鴻公司之人或並
    無向中興銀行申請貸款之人（俗稱人頭），將人頭之身分證
    影本等個人資料，經由甲○○交與黃永良，再由黃永良偽造
    如附表二所示之大三鴻公司之在職證明書、各類所得扣繳暨
    免扣繳憑單及勞工保險卡等資料，以大三鴻公司員工名義向
    原告新莊分行送件，申請「免擔保免保人小額消費性貸款（
    俗稱立即貸）」，並於原告辦理徵信對保前，由陳金龍、朱
    世華、甲○○並於銀行徵信對保前，糾集所招攬之一百多位
    人頭，教以如何偽冒稱係大三鴻公司員工及應對銀行詢問等
    事項，再由徐雲權、黃永良介紹張盛枝與簡維斌、甲○○等
    人認識，並議定撥款後分贓之比例，簡維斌則於對保時提供
    大三鴻公司坐落於臺北縣五堵、汐止地區之貨櫃場，由陳文
    煌、谷麗娟、陳金龍帶人頭前往該貨櫃場辦理對保，甲○○
    、朱世華復在對保現場監控人頭對保情形。於88年10至11月
    間，共辦理四次對保，使原告新莊分行陷於錯誤，誤認確係
    大三鴻公司員工申請貸款，分別於同年10月29日、11月9日
    、11月25 日、12月3日、12月4日貸與6,590萬元，致原告受
    有62,381, 134元之損害。簡維斌、黃永良、陳金龍於銀行
    核准後，即攜各借款人之存摺及印章，共赴新莊分行提領上
    開各次核貸之巨額現金，攜回位於臺北市○○路○段17巷7號
    2之「和鋅公司」內朋分，由黃永良分取現金百分之八（其
    中百分之三繳回聯普公司，作為公司獎金、業務用）、簡維
    斌分得百分之二、陳金龍、朱世華各分得百分之一作為佣金
    ，餘視人頭戶由何人招攬，依人頭戶每名18萬元至20萬元不
    等之金額，分予甲○○、龍飛等人，甲○○再將其中10至15
    萬元交予人頭戶，餘3至5萬元則與其下手谷麗娟、陳文煌等
    人朋分，如有剩餘款項者，則由黃永良負責保管，作為繳交
    人頭戶貸款本息之準備金，至於簡維斌所招攬者，則由其取
    走全部款項，除簡維斌取走百分之二佣金外，餘百分之九十
    轉交本人，百分之八交予陳金龍等情。並聲明：如主文第1
    所示，並願供擔保請准宣告假執行。
二、被告則以：對原告起訴及刑事判決認定之事實，雖不爭執，
    但主張應與其他人共同負擔，不應由其個人承擔此項責任等
    語，資為抗辯。並聲明：原告之訴及假執行之聲請均駁回。
三、經查，原告主張之事實，業據其提出臺灣臺北地方法院檢察
    署90年度偵字第3232、10557、14451號起訴書、財政部89年
    10月24日台財融第89755527號函、法務部調查局90年5月16
    日肆字第9042122號函為證，並為被告所不爭執，而被告
    所為，亦經本院刑事庭95年4月24日以92年度訴字第13號判
    決有罪在案，有該案刑事判決書在卷可查，原告之主張應堪
    信為真實。次按數人共同不法侵害他人之權利者，連帶負損
    害賠償責任，不能知其中孰為加害人者亦同；造意人及幫助
    人，視為共同行為人，民法第185條定有明文。又連帶債務
    之債權人，得對於債務人中之一人或數人或其全體，同時或
    先後請求全部或一部之給付；連帶債務未全部履行前，全體
    債務人仍負連帶責任，同法第273條亦定有明文。而查，本
    件原告係對被告及張盛枝、徐雲權、簡明輝、徐菊梅、朱世
    華、簡維斌、陳金龍、谷麗娟、陳文輝提起刑事附帶民事訴
    訟，請求渠等連帶給付如主文第1項所示之金額，此有刑事
    附帶民事起訴狀可考，因被告於本院刑事庭最後到案，未能
    與其餘刑事被告一同審理，而另經刑事庭審理判決，並單獨
    移送本院民事庭，其他刑事被告張盛枝等人早經刑事庭移送
    本院民事庭，現刻由本院民事庭以95重訴字第77號案件審理
    中，並非如被告所稱所有人之責任均由其承擔云云，至於被
    告如為清償時，依民法第281條規定，其亦得向其他連帶債
    務人即張盛枝等人，請求返還各自分擔部分，並自免責時起
    之利息，附此敘明。從而，原告本於侵權行為之法律關係請
    求被告給付如主文第1項所示之金額及自起訴狀繕本送達翌
    日即92年7月17日起至清償日止，按法定利率即年息百分之
    五計算之遲延利息，即無不合，應予准許。
四、原告陳明願供擔保以代釋明聲請宣告假執行，核無不合，爰
    酌定相當擔保金額，准許之。
據上論結，原告之訴為有理由，依民事訴訟法第78條、第390條
第2項，判決如主文。
中    華    民    國    95    年    12    月    20    日
                  民事第四庭法  官  劉坤典
以上為正本係照原本作成
如對本判決上訴，須於判決送達後20日內向本院提出上訴狀
中    華    民    國    95    年    12    月    20    日
                            書記官  楊勝欽


司法院資訊處製作；財團法人民間司法改革基金會備份。
